【裁判字號】    96,上易,2205
【裁判日期】    970227
【裁判案由】    竊盜
【裁判全文】
臺灣高等法院臺中分院刑事判決        96年度上易字第2205號
上  訴  人  臺灣臺中地方法院檢察署檢察官
被      告  丙○○
上列上訴人因被告竊盜案件，不服臺灣臺中地方法院96年度易字
第4596號中華民國96年11月1日第一審判決（起訴案號：臺灣臺
中地方法院檢察署96年度偵緝字第1887號），提起上訴，本院判
決如下：
    主  文
上訴駁回。
    理  由
一、公訴意旨略以：被告丙○○於民國（下同）96年1月13日23
    時35分許，駕駛車牌號碼J5－3269號自小客車，至台中縣外
    埔鄉○○村○○路912之1號「鐵砧山花園度假山莊」，投宿
    於該度假山莊之305號房間，休息時間自同日23時35分起至
    翌日凌晨2時許止，竟意圖為自己不法之所有，趁機竊取房
    內置放之聲寶牌20吋電視機1台，價值約新台幣（下同）4千
    5百元，得手後，放置於前揭自小客車後車廂或後座。嗣丙
    ○○離去後，該山莊工作人員甲○○於96年1月14日2時10分
    許，隨即至上開305號房巡視察看，因而發覺電視機遭竊情
    事，隨即於同年1月14日上午10時報警處理，因認被告丙○
    ○涉有刑法第320條第1項之竊盜犯嫌等語。
二、按犯罪事實應依證據認定之，無證據不得認定犯罪事實；不
    能證明被告犯罪，應諭知無罪之判決，刑事訴訟法第154 條
    第2項、第301條第1項分別定有明文。又所謂認定犯罪事實
    之證據，係指足以認定被告確有犯罪行為之積極證據而言，
    該項證據自須適合於被告犯罪事實之認定，始得採為斷罪之
    資料；又事實之認定，應憑證據，如未能發現相當確實證據
    ，或證據不足以證明，自不能以推測或擬制之方法，以為裁
    判之基礎；又認定犯罪事實所憑之證據，無論係直接證據或
    間接證據，其為訴訟上之證明，須於通常一般之人均不致有
    所懷疑，而得確信其為真實之程度者，始得據為有罪之認定
    ，倘其證明尚未達到此一程度，而有合理之懷疑存在，復無
    其他調查途徑可尋，法院即應為無罪之判決（最高法院29年
    上字第3105號、40年臺上字第86號、76年臺上字第4986號判
    例參照）。
三、公訴人認為被告涉有前開罪嫌，係以證人甲○○之證述，及
    與失竊同型之電視相片2張、汽車旅館客房動態表1紙等為論
    據。惟訊據被告固不否認曾於上揭時地駕駛自小客車投宿該
    度假山莊，及當日進入該房間時，房內有電視機等情，惟堅
    決否認有偷竊電視機之犯行，辯稱：伊有正當工作，不需要
    偷竊東西，且電視機體積很大，伊不可能將之放在後車廂等
    語。經查：
  (一)證人即鐵砧山花園度假山莊員工甲○○雖於原審證稱：「（
    按照本案卷證，你們提供被告車輛攝影機的照片，攝影機是
    裝置在哪裡？）裝在櫃台外面，我們在入口和出口各裝一台
    攝影機。（被告退房時是你辦理的嗎？手續經過如何？）是
    的。當天是被告自己退房還是我們通知他才退房我忘記了。
    退房時，他必須將電視遙控器交給我們，我們才會開閘門給
    他們出去。他們進去時，我們只有交遙控器而已。所以開門
    是我們在開，是他們到了門口，我們再按控制的鈕開門給他
    們進去，他們進入之後自己再按房間內的按鈕拉下鐵門。（
    依照你們的房間動態表，被告駕車離去的時間是凌晨兩點，
    依照你們表上的記載，當時旅館內還有其他的房客嗎？有，
    就是308的房客。303的房客是早上才來的。308房客的退房
    時間是早上十點半退房的。（308的房客在早上10點半退房
    時，你們是否早就發現被告退房的房間電視機不見了？）是
    的。（305房間內的電視機是如何發現不見了？）客人退房
    後，我要進去房間巡一下，看電視是否有關掉，我進去看後
    ，才發現電視機不見了。（依照之前你的證述的發現的時間
    ，你說是在被告退房後10分鐘左右發現的，可否再確定發現
    的時間？）客人退房後，我要寫單子，寫完單子後，我再走
    過去巡房，從櫃台可以看到305號房，我走過去巡房的時間
    大約10分鐘後。（在被告入住305號房後，一直到被告退房
    ，你在櫃台有無看到其他人進出那個房間？）沒有。因為鐵
    門放下來後，一定要櫃台啟動，才能將鐵門開啟。但是如果
    客人退房後，我們的鐵門就不會拉下來。（你說從櫃台可以
    看到305號房，在被告出305號房後，到你去巡房期間為止，
    有無看到其他人進出那個房間？或是從監視錄影機看到有人
    進出那個房間？）我可以確定沒有，因為我們是在山上，只
    要有人進出，都要經過我們櫃台。入、出口都在櫃台那裡。
    （308號房從進去到隔天10點半退房前，他的鐵門有無拉開
    ？）沒有。也沒有進出。如果要出來，也要開旁邊的小門出
    來，但是他們沒有出來。（305號房你去巡房後，除了發現
    電視機不見外，還有無其他物品不見了？）沒有。只有電視
    機不見了。」等語。被告亦坦承於前揭時間曾住進上開山莊
    ，且房內有電視機等情，並有與失竊同型之電視相片2張、
    汽車旅館客房動態表1紙可稽，則被告入住該房間之後，視
    機有失情事固非虛偽，然是否即為被告所竊應予究明。
  (二)證人甲○○雖另稱，其從櫃台可以看到305號房，在被告離
    開305號房後，到伊去巡房約10分鐘左右，期間因為山莊是
    在山上，只要有人進出，都要經過我們櫃台。入、出口都在
    櫃台那裡可以確定沒有其他人進入等語，惟證人甲○○既係
    該山莊之工作人員，且職司櫃台工作，於所管領房間內之電
    視失竊，其係被害山莊之受雇者，所為證言是否真實仍應有
    其他證據佐證，且於被告離去至證人甲○○發現房間內電視
    遭竊，業已經過10分鐘時間，其間可能發生之情況很多，況
    時值凌晨2時許，其間證人甲○○在櫃台內是否均專注於周
    遭環境之變化，亦非全然確定。本件證人甲○○既未親眼目
    睹被告有竊盜行為，亦未查到被告持有贓物，且無從直接推
    定被告有竊盜行為，所證尚非可使本院確信被告確曾竊取本
    案之電視機。
  (三)此外，復查無其他積極證據足認被告有何竊盜犯行，原審以
    不能證明被告犯罪，依刑事訴訟法第301條第1項前段，為被
    告無罪之判決，經核無不當。檢察官以：證人甲○○於警詢
    、偵訊及審理中，自始為一致之證述，無何瑕疵可指，其於
    審理時復經具結，業足擔保其證言之真實性，證人亦不致無
    視於偽證罪之處罰而故為不實之陳述，原審判決僅憑證人甲
    ○○為該山莊之工作人員，即認其證言之公正性可疑，且未
    具體指明瑕疵之處，逕認其證詞有所瑕疵，難認理由完備。
    再該山莊地處僻靜，且入出口皆在櫃檯之處，時值凌晨寂靜
    之際，人在櫃檯之甲○○對於山莊內之動態顯可掌握。且遭
    竊之電視具相當之體積，非屬細小之物而得隱藏於衣著內或
    口袋中，是於被告離去至證人甲○○發現房間內電視遭竊此
    10分鐘期間，斷無可能有被告以外之人自305號房中竊取系
    爭電視後，徒步或駕車自山莊唯一且設有閘門之出入口離去
    ，卻未經甲○○發現之可能。況甲○○於審理時業明確陳述
    其間除被告外，無他人進出。原審判決推測甲○○未必專注
    於周遭環境之變化一節，尚無所據等語，提起上訴。惟按告
    訴人之告訴，係以使被告受刑事訴追為目的，是其陳述是否
    與事實相符，仍應調查其他證據以資審認（最高法院52年台
    上字第1300號判例參照）。本件徒有被害人之受雇人甲○○
    指證電視機於上揭被告住宿後失竊，別無其他積極證可資證
    明失竊時間即如上開證人所陳，亦無確切證據可佐證電視機
    為被告所竊盜，原審因而諭知被告無罪之判決，核無不當，
    檢察官仍執前詞指摘原判決不當，請求撤銷改判，其上訴為
    無理由，應予駁回。
據上論斷，應依刑事訴訟法第368條，判決如主文。
本案經檢察官乙○○到庭執行職務。
中    華    民    國    97    年    2     月    27    日
            刑事第七庭   審判長法  官 林  榮  龍
                               法  官 鄭  永  玉
                               法  官 江  錫  麟
上列正本證明與原本無異。
不得上訴。
                               書記官 劉  建  智
中    華    民    國    97    年    2    月    29     日


司法院資訊處製作；財團法人民間司法改革基金會備份。
